【裁判字號】    99,苗簡,36
【裁判日期】    991111
【裁判案由】    拆屋還地
【裁判全文】
臺灣苗栗地方法院民事簡易判決          99年度苗簡字第36號
原      告  黃登貴
訴訟代理人  詹秋霞
被      告  徐林英
訴訟代理人  江錫麒律師
            黃淑齡律師
上列當事人間請求拆屋還地事件，本院於民國99年10月28日言詞
辯論終結，判決如下：
    主  文
被告應將坐落苗栗縣竹南鎮○○段六五六、六五七地號土地上如
附圖所示粉紅色部分面積○點八八平方公尺之建物拆除，並將上
開土地返還原告。
訴訟費用由被告負擔。
本判決得假執行。
    事實及理由
壹、程序方面：
    按訴狀送達後，原告不得將原訴變更或追加他訴。但不變更
    訴訟標的，而補充或更正事實上或法律上之陳述者，非為訴
    之變更或追加；民事訴訟法第256 條定有明文。原告原訴之
    聲明為：被告應將坐落苗栗縣竹南鎮○○段656 、657 地號
    土地上，如起訴狀附件三部分面積為5.02與2.26平方公尺地
    上物拆除，並將土地返還原告。嗣於民國99年10月26日言詞
    辯論期日變更訴之聲明為：被告應將坐落苗栗縣竹南鎮○○
    段656 、657 地號土地上如竹南地政事務所99年10月5 日土
    地複丈成果圖（下稱附圖）所示粉紅色部分面積0.88平方公
    尺之房屋拆除，並將土地返還原告。核屬補充或更正事實上
    或法律上之陳述，揆諸前揭規定，應予准許。
貳、實體方面：
一、原告主張：坐落苗栗縣竹南鎮○○段656 、657 地號土地（
    下稱系爭土地）為原告所有，相鄰之同段653 、652 地號土
    地及其上門牌號碼苗栗縣竹南鎮○○里○○街49號房屋（下
    稱系爭房屋）為被告所有。被告未經原告同意，亦無正當權
    源，其所有系爭房屋無權占用原告所有系爭土地如附圖所示
    粉紅色部分面積0.88平方公尺。經原告催請被告拆除上開無
    權占用部分之系爭房屋並返還土地，均未獲置理，為此依民
    法第767 條之規定，請求被告拆屋還地等語。並聲明：如主
    文所示。
二、被告則以：系爭房屋為被告所有，但兩造土地界址有問題，
    應以本院91年度苗簡字第419 號所附複丈成果圖之界址為準
    ，本件附圖與本院91年度苗簡字第419 號複丈成果圖不一致
    ，才會造成被告所有系爭房屋占用原告土地，應有再行測量
    鑑定之必要等語置辯。並聲明：原告之訴駁回。
三、原告主張系爭土地為原告所有，相鄰之同段653 、652 地號
    土地及其上系爭房屋為被告所有，為被告所不爭執，並有土
    地登記謄本在卷可佐（見卷第11、12、27頁），堪認原告此
    部分主張為真實。另本院於99年3 月29日會同兩造及竹南地
    政事務所測量人員至現場履勘，經測量結果系爭房屋占用系
    爭土地上如附圖所示粉紅色部分面積0.88平方公尺，有本院
    勘驗筆錄、現場照片及竹南地政事務所製作之附圖等件附卷
    足參（見卷第44至50、53頁）。是原告主張被告所有之系爭
    房屋占用其所有之系爭土地如附圖所示粉紅色部分面積0.88
    平方公尺乙節，堪信為真實。
四、按所有人對於無權占有或侵奪其所有物者，得請求返還之；
    民法第767 條前段定有明文。是土地所有權人基於物上請求
    權，對於無權占有或侵奪其土地者，可行使民法第767 條前
    段規定之所有物返還請求權，請求無權占有人返還占有土地
    ，並拆除其上地上物。被告所有系爭房屋既無權占用系爭土
    地如附圖所示粉紅色部分面積0.88平方公尺，原告請求被告
    將該部分房屋拆除，並將土地返還原告，自有理由。被告雖
    抗辯附圖同段653 地號土地東西兩側之面寬比例，與本院91
    年度苗簡字第419 號所附複丈成果圖略有出入，而請求再次
    測量等語。惟查，本件附圖比例尺為1:150 ，本院91年度苗
    簡字第419 號判決書所附複丈成果圖之比例尺為1:200 ，二
    者比例尺不同，圖面寬度自有差異，另本件附圖與本院91年
    度苗簡字第419 號判決書所附複丈成果圖，均採用竹南鎮○
    ○段經公告後比例尺之原圖，即2 圖採用同一原圖，且附圖
    系爭土地界址與本院91年度苗簡字第419 號複丈成果圖相符
    等情，業經鑑定人即竹南地政事務所測量員黃挺晏到庭證述
    明確（見卷第125 至126 頁），是被告抗辯本件附圖與本院
    91 年 度苗簡字第419 號複丈成果圖界址不符云云，已無足
    取。另被告並未具體指摘及提出事證證明本件測量有何技術
    上或計算上之疏失致測量結果錯誤之情事，自不得僅因測量
    結果對其不利而請求再次測量。此外，被告復未舉證證明其
    有何正當權源得以占用系爭土地，故其無權占用系爭土地乙
    節，已堪認定。
五、綜上，被告所有系爭房屋無權占用系爭土地如附圖所示粉紅
    色部分面積0.88平方公尺，是原告依民法第767 條之規定，
    請求被告應將系爭土地上如附圖所示粉紅色部分面積0.88平
    方公尺之系爭房屋拆除後，將土地返還原告，為有理由，應
    予准許。
六、本件係就民事訴訟法第427 條第1 項訴訟適用簡易程序所為
    被告敗訴之判決，依同法第389 條第1 項第3 款之規定，應
    就原告勝訴部分依職權宣告假執行。
七、訴訟費用之負擔：民事訴訟法第78條。
中    華    民    國    99    年    11    月    11    日
              苗栗簡易庭法  官  吳國聖
以上正本係照原本作成。
如對本判決上訴，須於判決送達後20日內向本院提出上訴狀。
如委任律師提起上訴者，應一併繳納上訴審裁判費。
                        書記官  葉俊宏
中    華    民    國    99    年    11    月    11    日

司法院資訊處製作；財團法人民間司法改革基金會備份。
